【裁判字號】    95,訴,2093
【裁判日期】    951108
【裁判案由】    清償債務
【裁判全文】
臺灣高雄地方法院民事判決              95年度訴字第2093號
原      告  丙○○
訴訟代理人  林維毅律師
複代理人    楊櫻花律師
被      告  甲○○
當事人間清償債務事件，本院於民國95年10月31日言詞辯論終結
，判決如下：
  主  文
原告之訴駁回。
訴訟費用由原告負擔。
  事 實 及 理 由
一、原告起訴主張：伊為聖若瑟醫院 (嗣改名為聖安醫院，後由
    被告負責經營時改名為瑞生醫院)之 名義負責人，實際由乙
    ○○提供土地、建物並出資信託予楊瑞光經營。民國93年11
    月6 日，原告方面由乙○○出面與劉仁龍簽署協議書，將醫
    院之經營權轉讓予劉仁龍，雙方約定，劉仁龍必須承擔醫院
    當時之債務，包括積欠之健保費、勞保費及勞保費滯納金。
    93 年11 月11日雙方又簽署備忘錄一份，以補充前開協議書
    之規定。嗣於93年12月30日，因劉仁龍又將醫院轉手予被告
    經營，乃由被告出具承諾書一紙，承諾願意承擔醫院之一切
    權利義務。惟被告接手經營醫院後，對於醫院先前積欠之健
    保費、勞保費及勞保費滯納金，並未依約清償完畢，尚餘新
    台幣749,196 元未清償 (原告起訴狀主張之金額為771,744
    元，嗣後更正為749,196 元，惟並未減縮應受判事項之聲明
    )。 茲乙○○基於上開協議書、備忘錄及承諾書之約定，對
    被告有請求清償該筆費用之權利，而原告為醫院名義上之負
    責人，勢將負擔該筆費用未清償之不利益，原告乃於95年2
    月9日 要求乙○○出具讓渡書將其對於被告之請求權讓予原
    告，並由原告於95年2 月10日以屏東15支局存證信函第121
    號通知被告，並要求被告向原告為清償，惟被告卻置之不理
    。爰基於上開協議書、備忘錄、承諾書及債權讓與之法律關
    係，聲明求為判命：被告應給付原告771,744 元及自支付命
    令送達翌日起至清償日止，按年息5%計算之利息。
二、被告抗辯：依協議書第三條第(一)項後段規定，被告對於醫院
    積欠之債務，必須負責與債權人和解，並對債權人為清償，
    是被告清償之對象應是健保局及勞保局，乙○○並未取得直
    接對被告求償之權利，自亦無由將此項權利讓與原告。另醫
    院因積欠健、勞保費及滯納金未繳納，經健保局及勞保局移
    送法務部行政執行署高雄行政執行處 (以下簡稱高雄行政執
    行處)強 制執行，高雄行政執行處人員於95年6 月21日約同
    兩造及乙○○到場，同意醫院積欠之費用自95年6 月25日起
    ，按月分15期清償完畢。而兩造及乙○○亦當場達成由原告
    負擔1/4 、被告負擔1/2 、乙○○負擔1/4 之協議。原告既
    已同意分擔，自不得再對被告有所請求等語，並聲明：原告
    之訴駁回。
三、兩造不爭執之事項：
  (一)原告為聖若瑟醫院先前之掛名負責人，實際由乙○○提供土
    地、建物並出資信託予楊瑞光經營。嗣乙○○與劉仁龍簽署
    協議書，將醫院之經營權轉讓予劉仁龍，雙方約定，劉仁龍
    必須承擔醫院當時之債務，包括積欠之健保費、勞保費及勞
    保費滯納金 (迄95年6 月21日止為749,196 元)。 之後劉仁
    龍又將醫院轉手予被告經營，並由被告出具承諾書，承擔醫
    院上開積欠之費用。
  (二)95年6 月21日，高雄行政執行處同意醫院積欠之費用，分15
    期按月給付，兩造及乙○○並達成分擔之協議。
四、法院之判斷：
  (一)本件首應審酌者為劉仁龍與乙○○訂立協議書及備忘錄，由
    劉仁龍承擔醫院積欠之健保費、勞保費之債務，以及被告事
    後出具承諾書予與劉仁龍，同意承擔醫院積欠健保費、勞保
    費之債務，當事人間所約定之債務承擔之效力為何？經查：
    原告既為醫院之掛名負責人，自為本件勞保費、健保費之債
    務人，而債權人即為健保局及勞保局。按第三人與債務人訂
    立契約承擔其債務者，非經債權人承認，對於債權人不生效
    力，民法第301 條定有明文。本件原告透過實際出資人乙○
    ○，先將此筆債務轉由劉仁龍承擔，再由劉仁龍轉由被告承
    擔，固據提出協議書、備忘錄及承諾書為憑，惟並未得債權
    人即勞保局、健保局之同意，對勞保局及健保局自不生效力
    ，合先敘明。
  (二)又上開債務承擔契約，對於債權人即勞保局及健保局固不生
    效力，惟於當事人間仍屬有效，當事人間非不得依債務承擔
    契約而所有主張。然因債務承擔契約對債權人既不生效力，
    則於第三人未依其與債務人之債務承擔契約對債權人為清償
    ，或債權人拒絕第三人清償時，仍應由原債務人對債權人清
    償後，債務人始得依債務承擔契約，對第三人求償，原債務
    人未向債權人清償前，對第三人並無求償之權利。本件被告
    固承擔系爭健保費、勞保費及勞保費滯納金之債務，惟就債
    權人即健保局及勞保局而言，被告並非此筆費用之債務人，
    原告始為此筆費用之債務人，則在原告對健保局及勞保局清
    償此筆費用之前，縱原告與被告間訂有債務承擔之契約，亦
    不得對被告有所主張。
  (三)況且，兩造及乙○○於95年6 月21日在高雄行政執行處另達
    成就積欠之費用，由原告分攤1/4 ，由被告分攤1/2 及乙○
    ○分攤1/4 之協議，業據證人即高雄行政執行處執行人員羅
    月秀及乙○○分別於本院95年10月11日及95年10月31日審理
    時證述綦詳。且乙○○證稱：本次協議，因原告及伊均有讓
    步，才達成由三人共同分攤之協議等語 (本院95年10月31日
    第3 頁筆錄)。 足證，縱當事人間先前已有由被告承擔該筆
    費用之約定，此一債務承擔之約定，亦為本次分攤協議所取
    代，原告更不得再依已失效之債務承擔契約，對被告所有主
    張及請求。
  (四)末查，原告對於上開分攤費用之協議作成後，被告均按月依
    其分攤之比例繳費一情，並不爭執；反倒是證人乙○○證稱
    ：伊分攤之部分均無法按時繳納等語 (同日第2 項筆錄)。
    則原告若因醫院積欠之健保費、勞保費未按前開與高雄行政
    執行處之約定，按月清償，以致遭高雄行政執行處強制執行
    所生之損害，亦僅能對未依分攤協議履行之乙○○求償，對
    已依分攤協議履行之被告，尚不得為任何主張。
  (五)綜上所述，原告本於債務承擔之法律關係，請求被告給付77
    1,744 元及法定遲延利息，為無理由，應予駁回。
五、結論：本件原告之訴為無理由，依民事訴訟法第78條，判決
    如主文。
中    華    民    國    95    年    11    月    8     日
                  民事鳳山分庭  法  官  高英賓
正本係照原本作成。
如不服本判決，應於送達後20日內，向本院提出上訴狀並表明上
訴理由，如於本判決宣示後送達前提起上訴者，應於判決送達後
10日內補提上訴理由書（須附繕本）。
中    華    民    國    95    年    11    月    8     日
                                書記官  李崑良


司法院資訊處製作；財團法人民間司法改革基金會備份。
